【裁判字號】    96,訴,10117
【裁判日期】    970430
【裁判案由】    侵權行為損害賠償
【裁判全文】
臺灣臺北地方法院民事判決             96年度訴字第10117號
原      告  乙○○
訴訟代理人  蔡志雄律師
被      告  甲○○
            吳光輝（即千玉水電工程行）
上列當事人間侵權行為損害賠償事件，原告於本院刑事庭第二審
提起附帶民事訴訟（96年度交簡上附民字第3號），經本院刑事
庭移送前來，本院於民國97年4月18日言詞辯論終結，判決如下
：
    主      文
被告應連帶給付原告新台幣壹拾參萬零柒佰柒拾元，及其中新台
幣壹拾萬零柒佰柒拾元，被告甲○○自民國九十六年五月九日起
、被告吳光輝自民國九十七年二月三日起，均至清償日止，按年
息百分之五計算之利息；與其餘新台幣參萬元自民國九十七年四
月二日起至清償日止，按年息百分之五計算之利息。
原告其餘之訴及假執行之聲請均駁回。
訴訟費用由被告連帶負擔十分之一，餘由原告負擔。
    事實及理由
甲、程序方面：
一、本件被告吳光輝經合法通知，未於言詞辯論期日到場，核無
    民事訴訟法第386條所列各款情形，爰依原告之聲請，由其
    一造辯論而為判決。
二、按訴狀送達後，原告不得將原訴變更或追加他訴，但擴張或
    減縮應受判決事項之聲明者，不在此限，民事訴訟法第255
    條第1項第3款定有明文。查原告原聲明被告應連帶給付原告
    新臺幣（下同）99萬9,786元及加計自刑事附帶民事起訴狀
    繕本送達翌日起算法定遲延利息。嗣就利息部分，減縮聲明
    為就其中91萬5,326元自刑事附帶民事起訴狀繕本送達翌日
    起算；其中8萬4,460元（即購買機車費用）自民國97年4月2
    日（即原告所提卷附97年3月24日民事言詞辯論意旨狀送達
    被告翌日）起算（見本院訴字卷第78頁正面），依上開規定
    ，應予准許。另本件原告以被告不法侵害其身體健康及損毀
    其機車，依刑事附帶民事訴訟程序請求被告給付99萬9,786
    元本息，惟機車損害部分，非屬附帶民事訴訟範疇，其起訴
    不合法，但原告就此已為訴之追加並補繳裁判費，本院自得
    一併判決，合先敘明。
乙、實體方面：
一、原告主張：被告甲○○受雇於被告吳光輝（即千玉水電工程
    行）擔任小貨車司機，甲○○於95年6月30日下午2時40分，
    駕駛千玉水電工程行所有車牌號碼6N-8020號自用小貨車，
    沿臺北縣新店市○○路51巷欲左轉往三民路行駛時，本應注
    意車輛行至無號誌之交叉路口，支線道車應暫停讓幹線道車
    先行，轉彎車輛應暫停讓直行車先行，及汽車行駛至交叉路
    口左轉彎時，應行至交岔路口中心處左轉，並不得占用來車
    道搶先左轉，且依當時狀況，天氣晴、日間自然光線、路面
    乾燥無缺陷、無障礙物、視距良好之情形，並無不能注意之
    情事，竟疏於注意，適有伊騎乘車牌號碼NX9-357號重型機
    車，沿三民路直行往中華路方向行經該處，撞及甲○○所駕
    駛之自小貨車左後方，致伊身體多處挫傷、左膝挫傷併血腫
    、右足閉鎖性大足指骨及左膝股骨內髁骨折等傷害。則甲○
    ○係不法侵害伊權利者，依法應負損害賠償責任；吳光輝為
    甲○○之僱用人，依法亦應連帶負損害賠償責任。爰依侵權
    行為之法則，求為命被告連帶給付99萬9,786元（即醫療費
    用5萬701元、交通費用2,190元、看護費用31萬5,000元、購
    買機車費用8萬4,460元、工作損失24萬7,435元、精神慰撫
    金30萬元）及加計法定遲延利息等語。並聲明：（一）被告
    應連帶給付伊99萬9,786元，其中91萬5,326元自刑事附帶民
    事起訴狀送達翌日起至清償日止，按年息5％計算之利息；
    其中8萬4,460元自97年4月2日起至清償日止，按年息5％計
    算之利息；（二）願供擔保，請准宣告假執行。
二、被告方面：
  （一）甲○○就應對原告負侵權行為損害賠償責任不爭執，惟
        辯以原告求償金額過高，且應扣除其已領保險理賠金6
        萬2,606元等語。並聲明：原告之訴駁回。
  （二）吳光輝未於言詞辯論期日到場，亦未提出書狀作何聲明
        或陳述。
三、兩造不爭執之事實：
  （一）甲○○受雇於被告吳光輝（即千玉水電工程行）擔任小
        貨車司機。
  （二）甲○○於95年6月30日下午2時40分許，駕駕駛千玉水電
        工程行所有之車牌號碼6N-8020號自用小貨車，沿臺北
        縣新店市○○路51巷欲左轉往三民路行駛時，本應注意
        車輛行至無號誌之交叉路口，支線道車應暫停讓幹線道
        車先行，轉彎車輛應暫停讓直行車先行，及汽車行駛至
        交叉路口左轉彎時，應行至交岔路口中心處左轉，並不
        得占用來車道搶先左轉，且依當時狀況，天氣晴、日間
        自然光線、路面乾燥無缺陷、無障礙物、視距良好之情
        形，並無不能注意之情事，竟疏於注意，不慎撞擊正沿
        三民路直行中華路方向行經該處、亦疏未注意行經無號
        誌之交岔路口時應減速慢行作隨時停車之準備，而正騎
        乘車牌號碼NX9-357號重型機車超速行駛之原告，雙方
        因閃避不及，原告所騎乘之重型機車撞及甲○○所駕駛
        之自用小貨車左後方，致該重型機車毀損，原告並受有
        身體多處挫傷、左膝挫傷併血腫、右足閉鎖性大足指骨
        及左膝股骨內髁骨折、膝及小腿挫傷等傷害。
  （三）甲○○因本件車禍，經本院96年度交簡上字第64號刑事
        判決處拘役確定（見本院調字卷卷附本院96年度交簡上
        字第64號刑事判決）。
  （四）甲○○願意賠償原告請求醫療費用5萬701元（見本院訴
        字卷第20頁反面，97年1月7日準備程序筆錄）。
  （五）甲○○願意賠償原告請求交通費用2,190元（見同上筆
        錄）。
  （六）因本件車禍致原告所有NX9-357號重型機車毀損無法修
        復，甲○○願意賠償原告購買同型新機車經扣除折舊後
        損失，並雙方同意以3萬元計算（見本院訴字卷第78頁
        反面，97年4月18日言詞辯論筆錄）。
  （七）甲○○願意賠償原告3個月之工作損失，並按原告月薪2
        萬620元計算（見本院訴字卷第20頁反面、第49頁，97
        年1月28日、3月17日準備程序筆錄）。
  （八）原告與甲○○對於慈濟醫院台北分院97年2月15日慈新
        醫文字第970158號函暨病情說明書及病歷資料；財團法
        人天主教耕莘醫院97年2月25日耕醫病歷字第097000048
        5號函不爭執（見本院訴字卷第26至32頁）。
  （九）被告甲○○同意賠償原告自95年6月30日至95年7月14日
        住院期間之看護費用，並看護費每日以2,100元計算（
        見本院訴字卷第49頁，97年3月17日準備程序筆錄）。
  （十）原告同意自請求金額中扣除已領取保險理賠金6萬2,606
        元（見同上筆錄）。
（十一）原告就本件車禍發生與有過失（見本院調字卷卷附本院
        96年度交簡上字第64號刑事判決）。
四、兩造之爭點及論述：
    按因故意或過失，不法侵害他人之權利者，負損害賠償責任
    ；又受僱人因執行職務，不法侵害他人之權利者，由僱用人
    與行為人連帶負損害賠償責任；又不法侵害他人之身體或健
    康者，對於被害人因此喪失或減少勞動能力，或增加生活上
    之需要時，應負損害賠償責任；又不法侵害他人之身體、健
    康者，被害人雖非財產上之損害，亦得請求賠償相當之金額
    ，民法第184條第1項前段、第188條第1項、第193條第1項、
    第195條第1項前段分別定有明文。查甲○○既因過失行為，
    致原告受有上開損害，原告自得依上開規定，請求甲○○賠
    償其因此所受之損害；又吳光輝為甲○○之僱用人，自應與
    甲○○連帶負損害賠償責任。茲就原告得請求賠償之金額，
    分述如下：
  （一）醫療費用部分：原告主張其因本件車禍而受有上開傷害
        ，計支出醫療費用5萬701元之事實，業據提出診斷證明
        書及醫療費用收據為證（見本院附民卷第6-17頁），且
        為被告所不爭執（見本院訴字卷第20頁反面，97年1月7
        日準備程序筆錄），原告此部分之請求，應予准許。
  （二）交通費用部分：原告主張因本件車禍傷害至醫院治療，
        計支出交通費用2,190元之事實，業據提出計程車車資
        證明為證（見本院附民卷第7-16頁），且為被告所不爭
        執（見本院訴字卷第20頁反面，97年1月7日準備程序筆
        錄），經核各該支出與本件車禍有關，為治療其傷害所
        必須支出，原告此部分之請求，亦應准許。
  （三）購買機車費用部分：原告主張因本件車禍致其所有NX9-
        357號重型機車毀損無法修復，其購買同型新機車附加
        機車補助輪計支出8萬4,460元之事實，業據提出統一發
        票為證（見本院附民卷第18頁），甲○○雖對原告主張
        購買機車費用不爭執，惟抗辯應扣除折舊。茲經雙方同
        意扣除折舊費用後，以3萬元為賠償金額（見本院訴字
        卷第78頁反面，97年4月18日言詞辯論筆錄），是原告
        此部分請求3萬元，應予准許，逾此金額之請求，不應
        准許。
  （四）工作損失部分：原告主張因本件車禍致其至少1年無法
        工作，按其每月工作收入2萬620元計算，共損失24萬7,
        435元之事實，業據提出94年度各類所得扣繳暨免扣繳
        憑單及土地銀行活期儲蓄存款存摺明細為證（見本院附
        民卷第19-24頁），甲○○雖對原告主張其每月工作收
        入不爭執，惟抗辯原告主張無法工作時間過長。查經本
        院向慈濟醫院台北分院函詢原告傷勢是否無法從事工作
        及無法從事工作期間，經該院函覆：「…骨折癒合時間
        一般為3個月，因此平均休養3個月算合理，…」，有該
        院97年2月15日慈新醫文字第970158號函暨病情說明書
        及病歷資料在卷可稽（見本院訴字卷第26-32頁），足
        見原告無法工作時間應以3個月為當，此亦為兩造所不
        爭執（見本院訴字卷第20頁反面、第49頁，97年1月28
        日、3月17日準備程序筆錄），是原告此部分請求6萬1,
        860元（20,620×3＝61,860），應予准許，逾此金額之
        請求，不應准許。
  （五）看護費用部分：原告主張因本件車禍受傷嚴重，需人看
        護，以車禍發生至95年12月21日至少5個月，以每日看
        護費2,100元計算，共31萬5,000元之事實，固據提出慈
        濟醫院95年12月21日診斷證明書為證。被告雖對原告主
        張看護費每日2,100元不爭執，惟抗辯原告主張看護期
        間過長。查原告所提上開診斷證明書僅記載原告病情並
        提及「需人照顧」等語，並未記載其需人看護多久時間
        ，而經本院向原告因本件車禍受傷就診住院醫院即財團
        法人天主教耕莘醫院函詢原告因本件車禍所致傷害是否
        需人看護，如需人看護約多久時間，經該院函覆：「…
        受傷住院期間需人照顧有其必要」，有該院97年2月25
        日耕醫病歷字第0970000485號函在卷可稽（見本院訴字
        卷第33頁），足見原告僅於其住院期間95年6月30日至9
         5年7月14日之15日有僱請看護照顧之必要，此亦為兩
        造所不爭執（見本院訴字卷第20頁反面，97年3月17日
        準備程序筆錄），是原告此部分請求3萬1,500元（2,10
        0×15＝31,500），應予准許，逾此金額之請求，不應
        准許。
  （六）精神慰撫金部分：查原告因本件車禍受有上開傷害，在
        精神及肉體上必感受莫大痛苦，不言可喻，自得請求非
        財產上損害之慰撫金。而按慰撫金之計算，應參酌加害
        情形、被害人所受精神上痛苦之程度、賠償權利人之身
        分地位、經濟能力，並斟酌賠償義務人之經濟狀況、可
        歸責之程度等定之。爰斟酌原告為高職畢業，以打零工
        為生，94年收入有24萬7,435元，原可自行站立並從事
        陶藝製作，其因本件車禍致左膝挫傷併血腫、右足閉鎖
        性大足指骨及左膝股骨內髁骨折等傷害必須乘坐輪椅，
        生活不便所感受精神痛苦之程度；被告甲○○為國中畢
        業，收入每月約2至5萬元，並有不動產及汽車，被告吳
        光輝無多少財產（有稅務電子閘門財產所得調件明細表
        在卷可參，見本院訴字卷第34-39頁）等一切情狀，認
        原告所請求之慰撫金以10萬元為適當，逾此金額之請求
        ，不應准許。
  （七）以上合計，原告所受之損害金額為27萬6,251元（即醫
        療費用5萬701元＋交通費用2,190元＋機車損失費用3萬
        元＋工作損失6萬1,860元＋看護費用3萬1,500元＋精神
        慰撫金10萬元）。惟原告就本件車禍之發生，與有過失
        ，已如前述，爰斟酌雙方之過失情節，認為原告應負擔
        十分之三之過失責任，被告應負擔十分之七之過失責任
        ，依民法第217條第1項過失相抵之規定，應減輕被告之
        賠償金額為十分之三，則原告所得請求賠償之損害金額
        為19萬3,376元（276,251 ×7/10＝193,376，元以下四
        捨五入），再經扣除原告就本件車禍已領保險金6萬2,6
        06元，原告所得向被告請求賠償金額為13萬770元。
五、綜上所述，原告依侵權行為之法則，請求被告應連帶給付13
    萬770元，及其中10萬770元自附帶民事起訴狀繕本送達被告
    之翌日即甲○○自96年5月9日起、吳光輝自97年2月3日起，
    均至清償日止，按年息5％計算之利息；與其餘3萬元（即機
    車毀損賠償金額）自97年4月2日（即原告所提卷附97年3月
    24日民事言詞辯論意旨狀送達被告翌日）起至清償日止，按
    年息5％計算之利息，為有理由，應予准許。逾此範圍之請
    求，為無理由，應予駁回。又本件命被告給付之金額未逾
    150 萬元，被告不得上訴第三審，因本院之判決，原告該勝
    訴部分即告確定，自無宣告假執行之必要；至原告敗訴部分
    ，其假執行之聲請已失所依附，是原告所為假執行之聲請，
    亦屬不應准許。
六、本件為判決基礎之事證已明，兩造所為之其他主張、陳述並
    所提之證據，經審酌後，認均與本件之結論無礙，不再一一
    論述，併予敘明。
七、據上論結，本件原告之訴為一部有理由，一部無理由，依民
    事訴訟法第385條第1項前段、第79條、第85條第2項，判決
    如主文。
中    華    民    國    97    年    4    月    30     日
                民事第六庭      審判長  法  官  張競文
                                        法  官  陳文正
                                        法  官  曾部倫
以上正本係照原本作成。
本件判決不得上訴。
中    華    民    國    97    年    4     月    30    日
                                    書記官  謝梅琴


司法院資訊處製作；財團法人民間司法改革基金會備份。
